臺灣臺南地方法院刑事判決　　　　　　　　　　　　九十二年度訴字第一一二九號
　　公　訴　人　臺灣臺南地方法院檢察署檢察官
　　被　　　告　甲　○　○
右列被告因違反毒品危害防制條例案件，經檢察官提起公訴（九十二年度毒偵字第一
三八八號）及移
九號），被告就犯罪事實為有罪之陳述，本院裁定進行簡式審判程序，判決如左：
    主  文
甲○○連續施用第一級毒品，累犯，處有期徒刑壹年。又施用第二級毒品，累犯，處
有期徒刑陸月。應執行有期徒刑壹年肆月。
    事  實
一、甲○○前因犯恐嚇取財罪，經臺灣高等法院臺南分院於民國九十一年七月十七日
    ，以九十一年度上更(一)字第一二五號判處有期徒刑五月確定，於九十一年八月二
    十一日繳納易科罰金執行完畢。又前因一犯施用第二級毒品安非他命（以下簡稱
    安非他命）案件，經強制戒治期滿，由臺灣臺南地方法院檢察署檢察官於八十九
    年六月二十三日，以八十九年度戒毒偵字第四○一號為不起訴處分確定；復因二
    犯施用第一級毒品海洛因（以下簡稱海洛因）、安非他命案件，經送強制戒治，
    並由臺灣臺南地方法院檢察署檢察官提起公訴，嗣於九十年七月二十七日，經本
    院以八十九年度訴字第一四八六號判處有期徒刑六月、五月，應執行有期徒刑十
    月確定，並於九十一年四月二十二日繳納易科罰金執行完畢。詎甲○○猶未戒除
    毒品惡習：(一)基於施用海洛因之概括犯意，自九十一年十一月二十二日起至九十
    二年十一月二十九日止，連續在臺南縣楠西鄉○○路六二號住處房間內，以將海
    洛因摻入香菸之方式，施用海洛因多次。(二)另分別基於施用安非他命之犯意，於
    九十一年十一月二十二日傍晚六、七點許，在上開住處房間內，以在鋁箔紙上放
    置安非他命後，用打火機燒烤方式，施用安非他命一次。嗣為警分別於九十一年
    十一月二十四日下午七時二十分、九十二年八月十日上午九時許、九十二年十一
    月一日夜間十一時許，在臺南市警察局第四分局華平派出所、臺南縣警察局玉井
    分局採驗被告尿液後，結果呈嗎啡、甲基安非他命陽性反應，始知上情。
二、案經臺南市警察局第四分局、臺南縣警察局玉井分局報請臺灣臺南地方法院檢察
    署檢察官偵查起訴及移送併辦。
    理  由
一、右揭犯罪事實，業據被告甲○○於本院審理時自白承認（見本院卷第一三一頁）
    ，而臺南市警察局第四分局華平派出所、臺南縣警察局玉井分局警員對被告實施
    採尿，分送臺南縣、市衛生局以免疫分析法、薄層層色分析法檢驗，本院再將被
    告尿液送長榮大學毒物研究中心複驗，經該中心依據酵素免疫分析法ＥＩＡ篩檢
    、以氣相層析質譜儀（ＧＣ＼ＭＳ）確認檢驗結果，確呈嗎啡及甲基安非他命陽
    性反應，有該局出具之尿液檢驗成績書及送驗編號暨年籍對照名冊各一紙（見警
    卷第十、十一頁，九十二年度毒偵字第一九六三號移送併辦警卷第八、九頁，九
    十三年度毒偵字第三○九號移送併辦警卷第六頁至第八頁）、該中心確認報告一
    紙（見本院卷第八四頁）在卷可憑，足認被告自白與事實相符。綜上，本件事證
    明確，被告犯行應堪認定。
二、論罪科刑：
  (一)按行為後法律有變更者，適用裁判時之法律；但裁判前之法律有利於行為人者，
    適用最有利於行為人之法律，刑法第二條第一項定有明文。毒品危害防制條例業
    於九十二年七月九日修正公布全文三十六條；並自公布後六個月即九十三年一月
    九日施行（以下稱新法），其中新法第十條規定：「施用第一級毒品者，處六月
    以上五年以下有期徒刑。」、「施用第二級毒品者，處三年以下有期徒刑。」，
    與修正前毒品危害防制條例（以下稱舊法）第十條之規定，於條項、文字、刑度
    固無二致，惟新法既已修正公布全文三十六條，自應認為上開法律已有變更。另
    按新法第三十五條第一項第三款、第二項分別規定：「於中華民國九十二年六月
    六日本條例修正施行前繫屬之施用毒品案件，於修正施行後，適用修正後之規定
    ，並依下列方式處理：三、審判中之案件，由法院或少年法院（地方法院少年法
    庭）依修正後規定處理之。」、「前項情形，依修正前之規定有利於行為人者，
    適用最有利於行為人之法律。」是新法第三十五條第一項第三款、第二項之規定
    ，乃刑法第二條第一項之特別規定，自應優先適用。
  (二)另按三犯施用毒品罪者，除應強制戒治外，尚應進入刑事訴訟程序審理，此觀舊
    法第二十條第三項後段、第二十三條第二項後段規定自明。而新法第二十三條第
    二項、第二十條第三項則分別規定，強制戒治執行完畢釋放後，五年內再犯第十
    條之罪者，檢察官應依法追訴，毋庸進入保安處分程序；五年後再犯第十條之罪
    者，適用本法有關聲請觀察、勒戒及強制戒治之規定，業已無三犯之規定。比較
    上開新舊法規定，舊法對於三犯施用毒品罪，無論二犯與三犯之時間是否超過五
    年，仍應科予刑事處罰；惟依新法，如二犯與三犯之期間超過五年，尚可依新法
    第二十條第三項之規定獲致保安處分，而毋須科予刑事處罰之寬典。於舊法三犯
    時，兼有保安處分及刑事處罰，惟新法僅依是否於五年內再犯，予以保安處分或
    刑事處罰，未有二者併予科處情形。依保安處分之處遇程序輕於刑事追訴程序之
    法理，三犯施用毒品罪時，自應以新法較有利於行為人。查被告前因一犯施用安
    非他命，於八十九年六月二十二日強制戒治期滿釋放，由檢察官於八十九年六月
    二十三日為不起訴處分確定；後因二犯施用海洛因及安非他命，經本院判處有期
    徒刑六月、五月，應執行有期徒刑十月確定，並於九十一年四月二十二日繳納易
    科罰金執行完畢，有處分書及判決書各一份在卷可稽（見偵查卷第二二頁至第二
    四頁），此次乃三犯施用毒品，揆諸前揭說明，自應適用最有利於行為人之法律
    即修正後毒品危害防制條例第十條、第二十三條第二項之規定，惟仍應依刑事訴
    訟程序審理。
  (三)按海洛因及安非他命分別係毒品危害防制條例第二條第二項第一款、第二款所明
    定之第一、二級毒品。核被告所為，係違反修正後毒品危害防制條例第十條第一
    項、第二項之施用第一級、第二級毒品罪。被告持有海洛因及安非他命後進而施
    用，其持有之低度行為，為施用之高度行為所吸收，均不另論罪。又被告多次施
    用海洛因犯行，時間緊接，構成要件相同，且係基於概括犯意反覆為之，為連續
    犯，應依刑法第五十六條之規定論以一罪，並加重其刑。所犯上開二罪間，犯意
    各別，罪名有異，應予分論併罰。另被告前因犯恐嚇取財罪，經法院判處有期徒
    刑五月確定，於九十一年八月二十一日繳納易科罰金執行完畢，有臺灣高等法院
    被告全國前案紀錄表一份在卷可憑（見本院卷第五、七頁），其受有期徒刑之執
    行完畢，五年以內再犯本件有期徒刑以上之罪，為累犯，施用安非他命部分依刑
    法第四十七條之規定加重其刑，施用海洛因部分則遞加重其刑。爰審酌被告不知
    端正行為避免犯罪，一再施用毒品，足見被告輕忽法律，尚無悛悔之心；惟被告
    於本院審理時猶能坦承犯行，態度尚稱良好等一切情狀，分別量處如主文所示之
    刑，並定其應執行之刑，以資懲儆。
據上論斷，應依刑事訴訟法第二百九十九條第一項前段、第二百七十三條之一第一項
，修正後毒品危害防制條例第十條第一項、第二項、第三十五條第一項第三款、第二
項，刑法第二條、第十一條前段、第五十六條、第四十七條、第五十一條第五款，判
決如主文。
本案經檢察官乙○○到庭執行職務。
中      華      民      國      九十三      年    三    月    二十三    日
          臺灣臺南地方法院刑事第一庭
                                          法  官   李東柏
右正本證明與原本無異。
如不服本判決，應於判決送達後十日內向本院提出上訴狀( 應附繕本 )。
                                          書記官   李國敬
中      華      民      國      九十三      年    三    月    二十三    日
附錄本案論罪科刑法條全文：
修正前毒品危害防制條例第十條
施用第一級毒品者，處六月以上五年以下有期徒刑。
施用第二級毒品者，處三年以下有期徒刑。
